---
title: '"Adherència" basat en registres clínics: Estudi Met+'
author: "Jordi Real - Ramón Puig. USR Barcelona; DAPCAT"
institute: "USR Barcelona - DAPCAT"
date: "25 de febrer del 2020"
output: ioslides_presentation
footer: "USR Barcelona, DAPCAT 2020"  
logo: "logoIDIAP.png"
font_adjustment: -5

---

```{r setup, include=FALSE}
knitr::opts_chunk$set(echo = FALSE, warning = FALSE, message = F)

library(ggplot2)
library(dplyr)


```


```{r carregar_dades, include=FALSE}
load(here::here("dades","adherence_data.Rdata"))

link_source<-paste0("https://github.com/jrealgatius/Stat_codis/blob/master/funcions_propies.R","?raw=T")
devtools::source_url(link_source)

conductor_facmacs<-read_excel(here::here("dades","cataleg_met.xls"),col_types = "text") %>% 
  select(cod,factor_conversio_farmacs) %>% filter(!is.na(factor_conversio_farmacs)) %>% unique()

source("global_adherencia.R")
```


```{r funcio, include=FALSE}
generar_mapa<-function(gap=1,set_seed=9,dadesprescripcio=dt_prescrits) {
  # gap<-0 # gap: gap=45
  # set_seed<-3  # set_seed=12

  # 0. Mostrejar id's
  set.seed(set_seed)

  prescrits_id<-dadesprescripcio %>% semi_join(dt_ids %>% sample_n(1),by="idp")
  facturats_id<-dt_facturats %>% semi_join(prescrits_id,by="idp")

  # 2.agregar solapaments tant de prescrits com facturats
  prescrits_id<-agregar_solapaments_gaps(dt=prescrits_id,id="idp",datainici =
                                           "dat",datafinal = "dbaixa",gap=gap)
  facturats_id<-facturats_id %>%
    mutate(dat=lubridate::ymd(paste0(as.character(dat),"15")),dbaixa=dat+(30*env)) %>%
    agregar_solapaments_gaps(id="idp",datainici = "dat",datafinal = "dbaixa",gap=gap)
  # 2.2. Juntar prescrits + dispensats
  total_id<- mutate(facturats_id,tipus="Facturats") %>% rbind(mutate(prescrits_id,tipus="Prescrits"))
  total_id<-total_id %>% unite(id_kk,c(idp,tipus),remove = F)
  # Mapejar
  mapa<-MAP_ggplot(dades=total_id,datainicial = "dat",datafinal =
                     "dbaixa",id="id_kk",grup_linea = "tipus",grup_color = "tipus")

  # sumar temps acumulats
  temps_per_id<-total_id %>% mutate(temps=dbaixa-dat) %>% group_by(idp,tipus) %>%
    summarise(Temps=sum(temps))
  # Generar taulaMPR

  # Si no existeix dispensat = 0
  temps_dispensat<-temps_per_id$Temps[1] %>% as.numeric()
  temps_prescrit<-temps_per_id$Temps[2] %>% as.numeric()

  if (is.na(temps_prescrit)) {
    temps_prescrit<-temps_dispensat
    temps_dispensat<-0}

  tableMPR<-temps_dispensat/temps_prescrit %>%
    as_tibble() %>%
    select(MPR=value)
  # 3. Posar-ho en una taula
  tableMPR<-tableMPR %>%
    mutate(D=temps_dispensat,
           P=temps_prescrit,
           Adherence=if_else(MPR>0.8,"Good: >=0.8","Low: <0.8")) %>%
    transmute(D,P,MPR=round(MPR,3),Adherence)

  subtitul<-paste0("MPR: ",round(tableMPR$MPR,3)," del subjecte: ",total_id$idp[1])


  mapa+labs(x="Data",
            y="Subjecte",
            title="Patró de prescripció i facturació d'un tractament durant seguiment",
            subtitle=subtitul)+
    annotation_custom(gridExtra::tableGrob(tableMPR))

}

```

## Guió

<left>

- Met+

- "Adherència" i MPR

- Dades

- Exemples: Mapeig gràfic de dades

- Preprocessament de dades 

- IdMaps

- Anàlisi

</left>

## Estudi Met+ {.smaller .build}

- 3 grups Antidiabetics orals (ADO): Sulfonilurea, IDPP-4, iSGLT2 

- Pacients DM2 tractats amb metformina i insuficient control glucémic

- Objectius:    

    - Principal: Evaluar canvis en HbA1c i pes (Fins 24 mesos)

    - Secundari 1: ....
    
    - ....
    
    - ....
    
    - ....

    - Secundari 5: Adherència de cada grup de tratament

    - ....


## Taxa de possessió de medicament | MPR {.smaller}

- The therapeutic adherence will be assessed through pharmacy invoice data (drug dispensing)

- For each patient will be calculated The medication possession ratio (MPR)

<center> 
$MPR = \frac{TempsDispensació(D)} {TempsTranscorregut(P)}$ 
</center>

On: 

- D: Temps de dispensat ("real") del fàrmac d'estudi

- P: Temps prescrit ("teoric") durant període de seguiment o fins la prematura finalització

## Adherència {.smaller}

<center> 
 $MPR = \frac{f(D) } { f(P)} \in [0-1]$, 

<font size="4"> on f(D) és la covertura de la **dispensació**, i f(P) = Període de **prescripció** </font>

</center> 

| Adherènca |  Criteri      |
|:---------:+:-------------:|
| Good      |$MPR \ge 0.8$  |
| Low       |$MPR < 0.8$    |

<br />

- Si D=0 --> MPR=0 
- Dispensació va vinculada a prescripció, Per tant:
    
  $D \le P$ <br/> 
  $D \in P$ <br/>
  Si $D(observada) \ge P(observada)$: MPR=1 
  
## Dades disponibles | Tractament dispensat i prescrit segons dades SIDIAP {.smaller}

```{r mostrardades, out.width=100, out.height=100}
# Selecciono un identificador
prescrits_id<-dt_prescrits %>% filter(idp=="acba786c")

facturats_id<-dt_facturats %>% semi_join(prescrits_id,by="idp")

kable(prescrits_id, caption = "Històric de fàrmacs prescrits d'un pacient") %>% kableExtra::kable_styling()
kable(facturats_id %>% head(5), caption = "Històric de fàrmacs dispensats d'un pacient") %>% kableExtra::kable_styling()

```

## Exemples | Escenari 1 {.smaller}

$Dispensació \in Prescripció$

```{r, message=FALSE,echo=F,results = 'hide', fig.asp=0.5}
# Global
generar_mapa(gap=0,set_seed=10)
```

## Exemples | Escenari 2 {.smaller}

No consta dispensació

```{r, message=FALSE,echo=F,results = 'hide', fig.asp=0.5}
# No consta dispensació
generar_mapa(gap=0,set_seed=3)

```


## Exemples | Escenari 3 {.smaller}

Dispensació = Prescripció 

```{r, message=FALSE,echo=F,results = 'hide', fig.asp=0.5}
# Igual dispesació = P 
generar_mapa(gap=0,set_seed=41)

```

## Exemples | Escenari 4 {.smaller}

Dispensació > Prescripció

```{r, message=FALSE,echo=F,results = 'hide', fig.asp=0.5}
# Més dispensació que prescripció
generar_mapa(gap=45,set_seed=55)

```

## Exemples | Escenari 5 {.smaller}

Inici de dispensació previa a la prescripció

```{r, message=FALSE,echo=F,results = 'hide', fig.asp=0.5}
# Inici de dispensació previa a la prescripció
generar_mapa(gap=0,set_seed=25)

```

## Procesament de dades | Període de prescripció i temps de dispensanció 

<br>

1. Actualitzar Prescripció amb dispensació

2. Estimar data fi de dispensació

3. Eliminar solapaments i discontinuïtats (gaps)

4. Delimitar finestra de seguiment 

## Procesament de dades | 1. Actualitzar prescripció {.smaller}


```{r, fig.asp=0.5}
generar_mapa(gap=0,set_seed=25)

```

## Procesament de dades | 1. Actualitzar prescripció {.smaller}


```{r, fig.asp=0.5}
# Formatar i fusionar dt_facturats + prescrits
dt_facturats_formatat<-formatar_facturats(dt_facturats)  

# Fusionar i seleccionar
prescrits_fusionats<-dt_prescrits %>% bind_rows(dt_facturats_formatat) 

prescrits_fusionats_id<-prescrits_fusionats %>% filter(idp=="d86f1c2b")

generar_mapa(gap=0,set_seed=25,dadesprescripcio = prescrits_fusionats_id)


```


## Procesament de dades | 2. Estimació de dispensació {.smaller}



```{r, out.width=100, out.height=100}

llavor<-123

dt_facturats %>% mostreig_ids(n_mostra = 5,set_seed = llavor) %>% filter(agr=="SU") %>% head(3) %>% kable(caption = "Dades de facturació crues") %>% kableExtra::kable_styling() 

mostra_facturats<-formatar_facturats(dt_facturats) %>% mostreig_ids(n_mostra = 5,set_seed = llavor) %>% filter(agr=="SU")

mostra_facturats %>% head(3) %>% kable(caption = "Dades de facturació precuinades") %>% kableExtra::kable_styling() 


```

## Procesament de dades | 2. Estimació de dispensació 


<br />

- Data inici: Asumim 15 de cada mes

- Data fi: Depén de la posologia i la dosi (Depén de cada fàrmac)

    - Assumpció general: 1 envás ADO = 30 dies

    - Ajust per factor de conversió segons dosi i per tant cobertura

## Procesament de dades | 2. Estimació de dispensació {.smaller}

Històric de facturacions (n=4) de Sulfunilurea assumint **30 dies** de cobertura per envàs

```{r, fig.asp=0.5}
# Genero datafi # (123)
llavor<-31

mostra_facturats<-formatar_facturats(dt_facturats) %>% mostreig_ids(n_mostra = 10,set_seed = llavor) %>% filter(agr=="SU")


MAP_ggplot(dades=mostra_facturats,datainicial = "dat",datafinal = "dbaixa",
            id="idp",grup_color = "cod")

```

## Procesament de dades | 2. Estimació de dispensació {.smaller}

Històric de facturacions (n=5) de Sulfunilurea aplicant **factor de conversió**

```{r, fig.asp=0.5}

mostra_facturats_post<-formatar_factor_conversio(mostra_facturats)


MAP_ggplot(dades=mostra_facturats_post,datainicial = "dat",datafinal = "dbaixa",
            id="idp",grup_color = "cod")


```

## Procesament de dades | 3. Eliminar solapaments i discontinuïtats {.smaller}

Dades processades post **eliminació de discontinuïtats i solapaments**

```{r, fig.asp=0.5}

mostra_facturats_post2<-agregar_solapaments_gaps(dt=mostra_facturats_post,id="idp",datainici = "dat",datafinal = "dbaixa",gap=45)

MAP_ggplot(dades=mostra_facturats_post2,datainicial = "dat",datafinal = "dbaixa",
            id="idp")


```

## Procesament de dades |  4. Delimitar finestra de seguiment {.smaller}

Seguiment fins 24 mesos, 31/12/2017 o prematura finalització (defunció /trasllat)

```{r, fig.asp=0.5}
# Facturats:  
mostra_facturats_post3 <- mostra_facturats_post2 %>% left_join(dt_metplus,by="idp") 

# Agregar temps acumulat dins de finestra temporal per idp (entre dues dates: dtindex y datafiOT)

MAP_ggplot(dades=mostra_facturats_post3,datainicial = "dat",datafinal = "dbaixa",id="idp",add_point="datafi_seguiment",grup_color = "grup")


```


## Procesament de dades |  4. Delimitar finestra de seguiment {.smaller}

Seguiment fins 24 mesos, 31/12/2017 o prematura finalització (defunció/trasllat)

```{r, fig.asp=0.5}

# Truncament en datafi_deguiment
mostra_facturats_post4<-mostra_facturats_post3 %>% truncament_farmacs(data_inferior="dtindex",data_superior="datafi_seguiment")

MAP_ggplot(mostra_facturats_post4,datainicial = "dat",datafinal = "dbaixa",id="idp",add_point="datafi_seguiment",grup_color = "grup")


```

## Resum | Mapeig de dispensacions {.smaller}

Dades originals de dispensacions: Mostreig de 5 pacients per ATC

```{r, fig.asp=0.5,echo=F}

# llavor<-101
llavor<-110

# Mostreig 
prescrits_id<-dt_prescrits %>% filter(agr=="SU") %>% mostreig_ids(id="idp",set_seed=llavor,n_mostra = 5)

facturats_idp<-dt_facturats %>% 
  formatar_facturats() %>% 
  semi_join(prescrits_id,by="idp") %>% 
  filter(agr=="SU") 
  
MAP_ggplot(dades=facturats_idp,datainicial = "dat",datafinal = "dbaixa",
            id="idp",grup_color = "cod")

```

## Resum | Mapeig de dispensacions {.smaller}

Dades processades: Post estimació de fi de coberura, eliminació de gaps i solapaments

```{r, fig.asp=0.5,echo=F, fig.cap="Mapeig de l'històric de dispensació de 10 pacients",fig.align="center"}

facturats_idp<-facturats_idp %>% 
  formatar_factor_conversio() %>% 
  agregar_solapaments_gaps(id="idp",gap=45,datainici = "dat",datafinal = "dbaixa")
  

MAP_ggplot(dades=facturats_idp,datainicial = "dat",datafinal = "dbaixa",id="idp")



```

## Resum | Mapeig de prescripcions {.smaller}

Dades originals de prescripcions

```{r, fig2, fig.asp=0.5,echo=F}

prescrits_id<-dt_prescrits %>% 
  filter(agr=="SU") %>%
  mostreig_ids(id="idp",set_seed=llavor,n_mostra = 5)

MAP_ggplot(dades=prescrits_id,datainicial = "dat",datafinal = "dbaixa",
            id="idp",grup_color = "cod")

```

## Resum | Mapeig de prescripcions {.smaller}

Dades processades: **Actualització amb dispensació**


```{r, fig.asp=0.5,echo=F}

# 1. Donar format a facturats + 2. factor de conversió + 3. Afegir a prescripció
prescrits_id_format<-dt_facturats %>% 
  formatar_facturats() %>% 
  formatar_factor_conversio() %>% mutate(tipus="Dispensat") %>% 
  bind_rows(mutate(dt_prescrits,tipus="Prescrit")) %>% semi_join(prescrits_id,by="idp")

MAP_ggplot(dades=prescrits_id_format,datainicial = "dat",datafinal = "dbaixa",
            id="idp",grup_linea = "tipus",grup_color = "tipus")



```


## Resum | Mapeig de prescripcions {.smaller}

Dades processades: Actualització amb dispensació + **eliminats solapaments i gaps**

```{r, fig.asp=0.5,echo=F}

# 1. Donar format a facturats + 2. factor de conversió + 3. Afegir a prescripció 
# 4 Eliminar solapaments
prescrits_id_format<-dt_facturats %>% 
  formatar_facturats() %>% 
  formatar_factor_conversio() %>% mutate(tipus="Dispensat") %>% 
  bind_rows(mutate(dt_prescrits,tipus="Prescrit")) %>% semi_join(prescrits_id,by="idp") %>% 
  agregar_solapaments_gaps(id="idp",gap=45,datainici = "dat",datafinal = "dbaixa")

MAP_ggplot(dades=prescrits_id_format,datainicial = "dat",datafinal = "dbaixa",
            id="idp")

```

## Resum | Mapeig de prescripcions {.smaller}

Dades processades: Actualització amb dispensació + eliminats de solapaments i gaps + **truncament final de seguiment**

```{r, fig.asp=0.5,echo=F}

# 1. Donar format a facturats + 2. factor de conversió + 3. Afegir a prescripció 
# 4 Eliminar solapaments 
# 5.Trunquem a finestra 
prescrits_id_format<-dt_facturats %>% 
  formatar_facturats() %>% 
  formatar_factor_conversio() %>% mutate(tipus="Dispensat") %>% 
  bind_rows(mutate(dt_prescrits,tipus="Prescrit")) %>% semi_join(prescrits_id,by="idp") %>% 
  agregar_solapaments_gaps(id="idp",gap=45,datainici = "dat",datafinal = "dbaixa") %>% 
  left_join(dt_metplus) %>% 
  truncament_farmacs(data_inferior = "dtindex",data_superior = "datafiOT")
  

MAP_ggplot(dades=prescrits_id_format,datainicial = "dat",datafinal = "dbaixa",
            id="idp")

```

## Mapejar registres clínics | Aplicació Shiny

> [IdMaps](https://www.shinyapps.io/admin/#/dashboard): Eina per visualitzar dades longitudinals


> Utilitats: 

- Validar i controlar processos

- Visualitzar històrics (longitudinals)

- Planificar indicadors

- Detecció d'errades (Descartar objectius) 


<font size="2"> Paràmetres (SU, n=1-4, llavor=201) </font>



## Anàlisi de dades

* Anàlisi sota tractament (On treatment)

* Finalització de tractament dispensat (+3 mesos)

* Conseqüències: 

    - Reducció de temps de seguiment 
    - Increment de missings
    - Increment del % de censura 


---   

# Gràcies Moltes

<br>

**Jordi Real & Ramón Puig** 

USR-Barcelona, DAP-CAT <br> 
IDIAP Jordi Gol
25 de Febrer del 2020




