---
title: '"Adherencia" basat en registres clínics'
author: "Jordi Real. USR-BCN "
date: "13/2/2020"
output: ioslides_presentation
logo: "logoIDIAP.png"
font_adjustment: -3
---

```{r setup, include=FALSE}
knitr::opts_chunk$set(echo = FALSE, warning = FALSE)

# library(cowplot)

link_source<-paste0("https://github.com/jrealgatius/Stat_codis/blob/master/funcions_propies.R","?raw=T")
devtools::source_url(link_source)
```


```{r carregar_dades, include=FALSE}


dt_poblacio<-readRDS(here::here("dades","METPLUS_entregable_poblacio_20181126_190346.rds")) %>%
  mutate(idp=stringr::str_sub(idp,1,8))
dt_facturats<-readRDS(here::here("dades","METPLUS_entregable_farmacs_facturats_20181126_190346.rds")) %>%
  mutate(idp=stringr::str_sub(idp,1,8))
dt_prescrits<-readRDS(here::here("dades","METPLUS_entregable_farmacs_prescrits_20181126_190346.rds")) %>%
  mutate(idp=stringr::str_sub(idp,1,8))


# Mostra 
dt_metplus<-readRDS(here::here("dades","mostra_metplus.RDS")) %>%
  mutate(idp=stringr::str_sub(idp,1,8))

# Filtrar per mostra
dt_facturats <- dt_facturats %>% semi_join(dt_metplus)
dt_prescrits<- dt_prescrits %>% semi_join(dt_metplus)


# SElecciono només farmacs d'estudi
dt_prescrits<-dt_prescrits %>% filter(agr=="IDPP4" | agr=="SU" | agr=="METplus IDPP4" | agr=="iSGLT2" | agr=="METplus ISGTL2") %>% select(idp,cod,agr,dat,dbaixa)

dt_facturats<-dt_facturats %>% filter(agr=="IDPP4" | agr=="SU" | agr=="METplus IDPP4" | agr=="iSGLT2" | agr=="METplus ISGTL2")


```

## Guió

<left>

- Estudi

- "Adherencia" & MPR

- Quines dades disposem?

- Preprocessament de dades 

- Mapes temporals

- IdMaps

- Análisis i limitacions

</left>

## Estudi Met+ {.smaller}

- 3 grups d'antidiabetics: Sulfonilurea, IDPP-4 o un iSGLT2. 

- Pacients DM2 tractats amb metformina i insuficient control glucémic.

- Objectius: 

    - Reducció de HbA1c i pes després de l'addició de determinats Antidiabetics (SU, iDPP-4i / ISGLT-2i)  (up to 24 months)

    - *Adherencia al tratament per cada grup*

    - % suspensions / abandons del tractament (persistencia del tratamiento).


## Taxa de possessió de medicament (MPR) {.smaller}

    - Adherencia en funció d'aquesta taxa: Medication Possession Ratio (MPR) 

<center> 
$MPR = \frac{TempsDispensció} {TempsTranscorreguts}*100$ 
</center>

On: 

- *Total Dies Dispensats*: Temps de dispensació del farmac d'estudi ("real").

- *Total Dies Transcorreguts*: Temps de prescripció ("teoric") durant el periode de seguiment o fins prematura finalització.

## Adherença {.smaller}

<center> 
 $MPR = \frac{f(D) } { f(P)}*100 \ge0$, 

<font size="4"> on D= Dispensació acumulada, y P = Periode de prescripció </font>

</center> 

|: Adherença |  Criteri    :|
|:---------:+:-------------:|
| Good      |$MPR \ge 80$%  |
| Low       |$MPR < 80$%    |


- Característiques / Assumpcions: 

    - $MPR\ge0$ i $\le100$%
    - Si D=0 -> MPR=0 
    - Si $D>P$ -> MPR>100% --> MPR=100%
    - Dispensació implica prescripció per tant D > P : P=D: MPR=100% 


## Quines dades disposem? {.smaller}

> Historic de prescripcions (2 pacients)

```{r dades, echo=F, message=FALSE}
prescrits_id<-mostreig_ids(dt=dt_prescrits,id="idp",set_seed=11,n_mostra = 1)
kable(prescrits_id) %>% kableExtra::kable_styling()

prescrits_id<-mostreig_ids(dt=dt_prescrits,id="idp",set_seed=10,n_mostra = 1)
kable(prescrits_id) %>% kableExtra::kable_styling()

```


## Mapa temporal de prescripcions

> Prescripció SU (n=1)

```{r, fig1, fig.asp=0.5}


MAP_ggplot(dades=prescrits_id,datainicial = "dat",datafinal = "dbaixa",
            id="idp",grup_color = "cod")



```

## Mapa temporal de prescripcions

> Prescripció SU (n=10) per ATC

```{r, fig2, fig.asp=0.5,echo=F}
prescrits_id<-dt_prescrits %>% 
  filter(agr=="SU") %>%
  mostreig_ids(id="idp",set_seed=101,n_mostra = 10)

MAP_ggplot(dades=prescrits_id,datainicial = "dat",datafinal = "dbaixa",
            id="idp",grup_color = "cod")
```


## Mapa temporal de prescripcions

> 10 pacients amb prescripcions Sulfonorea

```{r, fig3, fig.asp=0.50,echo=F}

MAP_ggplot(dades=prescrits_id,datainicial = "dat",datafinal = "dbaixa",
            id="idp",grup_color = "agr")

```


## Mapa temporal de prescripcions

> Prescripcions de Sulfonorea després d'eliminar solapaments

```{r, fig.asp=0.5, echo=F, include=F}
prescrits_id<-agregar_solapaments_gaps(dt=prescrits_id,id="idp",datainici = "dat",datafinal = "dbaixa",gap=45)

```


```{r, fig.asp=0.5, echo=F}

MAP_ggplot(dades=prescrits_id,datainicial = "dat",datafinal = "dbaixa",
        id="idp")

```

## Mapa temporal de prescripcions

> Temps de seguiment màxim a 24 mesos

```{r, fig.asp=0.5, echo=F, include=F}
prescrits_id<-agregar_solapaments_gaps(dt=prescrits_id,id="idp",datainici = "dat",datafinal = "dbaixa",gap=45)
prescrits_id<-prescrits_id %>% left_join(dt_metplus)
```

```{r, fig.asp=0.5, echo=F}
MAP_ggplot(dades=prescrits_id,datainicial = "dat",datafinal = "datafiOT",id="idp")

```


## Dispensacions (Que tenim?) {.smaller}

> Mostra d'historic de dispensacions


```{r, message=FALSE }
facturats_id<-dt_facturats %>% inner_join(prescrits_id %>% distinct(idp)) %>% filter(agr=="SU")

kable(facturats_id %>% head(10)) %>% kableExtra::kable_styling() 

```

## Mapa temporal de dispensacions

> 10 pacients amb prescripcions de Sulfonorea

```{r, fig.asp=0.50,echo=F}

# Genero datafi # 
facturats_id<-facturats_id %>% 
  mutate(dat=lubridate::ymd(paste0(as.character(dat),"15")),datafi=dat+(30*env))

MAP_ggplot(dades=facturats_id,datainicial = "dat",datafinal = "datafi",
            id="idp",grup_color = "agr")

```


## Mapa temporal de dispensacions

> Aplicant factor de conversió

```{r, fig.asp=0.50,echo=F, warning = FALSE}

conductor_facmacs<-read_excel(here::here("dades","cataleg_met.xls"),col_types = "text") %>% 
  select(cod,factor_conversio_farmacs) %>% filter(!is.na(factor_conversio_farmacs)) %>% unique()

# Factor de conversió en funció de DDD 
facturats_id<-facturats_id %>% 
  dplyr::left_join(conductor_facmacs, by="cod") %>% 
  mutate(env=env*as.numeric(factor_conversio_farmacs)) %>% 
  select(-factor_conversio_farmacs) 

# Genero datafi en funció dels envasos # 
facturats_id<-facturats_id %>%  mutate(datafi=dat+(30*env)) 

MAP_ggplot(dades=facturats_id,datainicial = "dat",datafinal = "datafi",
            id="idp")

```

## Mapa temporal de dispensacions

> Eliminar discontinuitats i solapaments

```{r, fig.asp=0.50,echo=F, warning = FALSE,results = 'hide'}

facturats_id<-facturats_id %>% filter(agr=="SU")

facturats_id<-agregar_solapaments_gaps(dt=facturats_id,id="idp",datainici = "dat",datafinal = "datafi",gap=92)
  
MAP_ggplot(dades=facturats_id,datainicial = "dat",datafinal = "datafi",
            id="idp")

```

## Mapa temporal de dispensacions

> Finestra temporal inferior o igual a 24 mesos

```{r, fig.asp=0.50,echo=F, warning = FALSE}
facturats_id<-facturats_id %>% left_join(dt_metplus,by="idp")


MAP_ggplot(dades=facturats_id,datainicial = "dat",datafinal = "datafiOT",id="idp")
```

## Aplicació Shiny per mapejar registres clínics (IdMaps)

> [IdMaps](https://www.shinyapps.io/admin/#/dashboard): Eina per visualitzar dades longitudinals


> Utilitats: 

- Validar i controlar processos

- Visualitzar historics (longitudinals)

- Ajuda planificar indicadors i a determinar paràmetres


> Parametres (SU, llavor=114, n=10)


## Analisis de dades

- Analisis Sota tractament (On treatment)

- Definir finalització de tractament dispensat (+3 mesos)

- Afecta al temps de seguiment i missings:

    - Reducció del temps de seguiment 
    - Variables continues pot haber més missings i decrement del temps promitg de la valoració 
    - En outcomes tipus esdeveniment, increment del % de censura 





