---
title: '"Adherència" basat en registres clínics'
author: "Jordi Real. USR-BCN "
date: "03/03/2020"
output: ioslides_presentation
footer: "USR Barcelona, DAPCAT 2020"  
logo: "logoIDIAP.png"
font_adjustment: -5

---

```{r setup, include=FALSE}
knitr::opts_chunk$set(echo = FALSE, warning = FALSE, message = F)

library(ggplot2)
library(dplyr)


```


```{r carregar_dades, include=FALSE}
load(here::here("dades","adherence_data.Rdata"))

link_source<-paste0("https://github.com/jrealgatius/Stat_codis/blob/master/funcions_propies.R","?raw=T")
devtools::source_url(link_source)

conductor_facmacs<-read_excel(here::here("dades","cataleg_met.xls"),col_types = "text") %>% 
  select(cod,factor_conversio_farmacs) %>% filter(!is.na(factor_conversio_farmacs)) %>% unique()

source("global_adherencia.R")
```


```{r funcio, include=FALSE}
generar_mapa<-function(gap=1,set_seed=9,dadesprescripcio=dt_prescrits) {
  # gap<-0 # gap: gap=45
  # set_seed<-3  # set_seed=12

  # 0. Mostrejar id's
  set.seed(set_seed)

  prescrits_id<-dadesprescripcio %>% semi_join(dt_ids %>% sample_n(1),by="idp")
  facturats_id<-dt_facturats %>% semi_join(prescrits_id,by="idp")

  # 2.agregar solapaments tant de prescrits com facturats
  prescrits_id<-agregar_solapaments_gaps(dt=prescrits_id,id="idp",datainici =
                                           "dat",datafinal = "dbaixa",gap=gap)
  facturats_id<-facturats_id %>%
    mutate(dat=lubridate::ymd(paste0(as.character(dat),"15")),dbaixa=dat+(30*env)) %>%
    agregar_solapaments_gaps(id="idp",datainici = "dat",datafinal = "dbaixa",gap=gap)
  # 2.2. Juntar prescrits + dispensats
  total_id<- mutate(facturats_id,tipus="Facturats") %>% rbind(mutate(prescrits_id,tipus="Prescrits"))
  total_id<-total_id %>% unite(id_kk,c(idp,tipus),remove = F)
  # Mapejar
  mapa<-MAP_ggplot(dades=total_id,datainicial = "dat",datafinal =
                     "dbaixa",id="id_kk",grup_linea = "tipus",grup_color = "tipus")

  # sumar temps acumulats
  temps_per_id<-total_id %>% mutate(temps=dbaixa-dat) %>% group_by(idp,tipus) %>%
    summarise(Temps=sum(temps))
  # Generar taulaMPR

  # Si no existeix dispensat = 0
  temps_dispensat<-temps_per_id$Temps[1] %>% as.numeric()
  temps_prescrit<-temps_per_id$Temps[2] %>% as.numeric()

  if (is.na(temps_prescrit)) {
    temps_prescrit<-temps_dispensat
    temps_dispensat<-0}

  tableMPR<-temps_dispensat/temps_prescrit %>%
    as_tibble() %>%
    select(MPR=value)
  # 3. Posar-ho en una taula
  tableMPR<-tableMPR %>%
    mutate(D=temps_dispensat,
           P=temps_prescrit,
           Adherence=if_else(MPR>0.8,"Good: >=0.8","Low: <0.8")) %>%
    transmute(D,P,MPR=round(MPR,3),Adherence)

  subtitul<-paste0("MPR: ",round(tableMPR$MPR,3)," del subjecte: ",total_id$idp[1])


  mapa+labs(x="Temps",
            y="Subjecte",
            title="Seguiment fàrmacs",
            subtitle=subtitul)+
    annotation_custom(gridExtra::tableGrob(tableMPR))

}

```

## Guió

<left>

- Met+

- "Adherència" i MPR

- Dades

- Exemples gràfics

- Preprocessament de dades 

- IdMaps

- Anàlisis

</left>

## Estudi Met+ {.smaller .build}

- 3 grups Antidiabetics: Sulfonilurea, IDPP-4 o un iSGLT2. 

- DM2 amb metformina previa i insuficient control glucémic.

- Objectius:    

    - Principal: Canvis en HbA1c i pes després de l'addició (Fins 24 mesos)

    - Secundari 1: ....
    
    - ....
    
    - ....
    
    - ....

    - Secundari 5: Adherencia al tratament per cada grup

    - ....


## Taxa de possessió de medicament | MPR {.smaller}

- The therapeutic adherence will be assessed through pharmacy invoice data (drug dispensing)

- For each patient will be calculated The medication possession ratio (MPR)

<center> 
$MPR = \frac{TempsDispensació(D)} {TempsTranscorregut(P)}$ 
</center>

On: 

- D: Temps de dispensat ("real) del farmac d'estudi

- P: Temps prescrit ("teoric") durant periode de seguiment o fins la prematura finalització

## Adherència {.smaller}

<center> 
 $MPR = \frac{f(D) } { f(P)} \in [0-1]$, 

<font size="4"> on D seria la covertura de la Dispensació, i P = Periode de prescripció </font>

</center> 

| Adherènca |  Criteri      |
|:---------:+:-------------:|
| Good      |$MPR \ge 0.8$  |
| Low       |$MPR < 0.8$    |

<br />

- Si D=0 implica MPR=0 
- Dispensació va vinculada a prescripció, Per tant:
    
  $D \le P$ <br/> 
  $D \in P$ <br/>
- Si D (observada) > P (observada)  -> MPR=1 
  
## Dades disponibles | Tractament dispensat i prescrit {.smaller}

```{r mostrardades, out.width=100, out.height=100}
# Selecciono un identificador
prescrits_id<-dt_prescrits %>% filter(idp=="acba786c")

facturats_id<-dt_facturats %>% semi_join(prescrits_id,by="idp")

kable(prescrits_id, caption = "Històric de farmacs prescrits") %>% kableExtra::kable_styling()
kable(facturats_id %>% head(5), caption = "Historic de fàrmacs dispensats") %>% kableExtra::kable_styling()

```

## Exemples | Escenari 1 {.smaller}

Dispensació i Prescripció

```{r, message=FALSE,echo=F,results = 'hide', fig.asp=0.5}
# Global
generar_mapa(gap=0,set_seed=10)
```

## Exemples | Escenari 2 {.smaller}

No consta dispensació

```{r, message=FALSE,echo=F,results = 'hide', fig.asp=0.5}
# No consta dispensació
generar_mapa(gap=0,set_seed=3)

```


## Exemples | Escenari 3 {.smaller}

Dispensació = Prescripció 

```{r, message=FALSE,echo=F,results = 'hide', fig.asp=0.5}
# Igual dispesació = P 
generar_mapa(gap=0,set_seed=41)

```

## Exemples | Escenari 4 {.smaller}

Dispensació > Prescripció

```{r, message=FALSE,echo=F,results = 'hide', fig.asp=0.5}
# Més dispensació que prescripció
generar_mapa(gap=45,set_seed=55)

```

## Exemples | Escenari 5 {.smaller}

Inici de dispensació previa a la prescripció

```{r, message=FALSE,echo=F,results = 'hide', fig.asp=0.5}
# Inici de dispensació previa a la prescripció
generar_mapa(gap=0,set_seed=25)

```

## Procesament de dades 

Previ al càlcul del període de prescripció teoric i temps de dispensanció
    
    
1. Actualitzar Prescripció amb Dispensació
2. Estimar data fi dispensació
3. Eliminar solapaments / discontinuitats (gaps)
4. Delimitar finestra de seguiment 

## Procesament de dades {.smaller}

1.Actualitzar periode de prescripció

```{r, fig.asp=0.5}
generar_mapa(gap=0,set_seed=25)

```

## Procesament de dades {.smaller}

1. Estimar data fi dispensació


```{r, fig.asp=0.5}
# Formatar i fusionar dt_facturats + prescrits
dt_facturats_formatat<-formatar_facturats(dt_facturats)  

# Fusionar i seleccionar
prescrits_fusionats<-dt_prescrits %>% bind_rows(dt_facturats_formatat) 

prescrits_fusionats_id<-prescrits_fusionats %>% filter(idp=="d86f1c2b")

generar_mapa(gap=0,set_seed=25,dadesprescripcio = prescrits_fusionats_id)


```


## Procesament de dades {.smaller}

2.Estimació de dispensació

```{r, out.width=100, out.height=100}

llavor<-123

dt_facturats %>% mostreig_ids(n_mostra = 5,set_seed = llavor) %>% filter(agr=="SU") %>% head(3) %>% kable(caption = "Dades de facturació crues") %>% kableExtra::kable_styling() 

mostra_facturats<-formatar_facturats(dt_facturats) %>% mostreig_ids(n_mostra = 5,set_seed = llavor) %>% filter(agr=="SU")

mostra_facturats %>% head(3) %>% kable(caption = "Dades de facturació precuinades") %>% kableExtra::kable_styling() 


```

## Procesament de dades {.smaller}

### 2.Estimació de dispensació

Historic de facturacions (n=5) de Sulfunilurea

- Data inici asumim 15 de cada mes
- Data fi depén de la posologia i la dosis (Depén del fàrmac)
- S'asumpció general 1 envás = 30 dies
- Aplicació de factor de conversió (En funció de dosis i per tant covertura)

## Procesament de dades {.smaller}

### 2.Estimació de dispensació

Historic de facturacions (n=5) de Sulfunilurea

```{r, fig.asp=0.40}
# Genero datafi # (123)
llavor<-16
llavor<-21
llavor<-1
llavor<-31

mostra_facturats<-formatar_facturats(dt_facturats) %>% mostreig_ids(n_mostra = 10,set_seed = llavor) %>% filter(agr=="SU")


MAP_ggplot(dades=mostra_facturats,datainicial = "dat",datafinal = "dbaixa",
            id="idp",grup_color = "cod")

```

## Procesament de dades {.smaller}

### 2.Estimació de dispensació

Historic de facturacions (n=5) de Sulfunilurea

Dades cuinades després d'aplicar factor de conversió

```{r, fig.asp=0.40}

mostra_facturats_post<-formatar_factor_conversio(mostra_facturats)


MAP_ggplot(dades=mostra_facturats_post,datainicial = "dat",datafinal = "dbaixa",
            id="idp",grup_color = "cod")


```

## Procesament de dades {.smaller}

### 3.Eliminar solapaments / discontinuitats (gaps)

> Després de fusionar prescripcions + facturacions 
> Eliminar discontinuitats

```{r, fig.asp=0.4}

mostra_facturats_post2<-agregar_solapaments_gaps(dt=mostra_facturats_post,id="idp",datainici = "dat",datafinal = "dbaixa",gap=45)

MAP_ggplot(dades=mostra_facturats_post2,datainicial = "dat",datafinal = "dbaixa",
            id="idp")


```

## Procesament de dades {.smaller}

### 4.Delimitar finestra de seguiment

> Fins 24 mesos / fi de seguiment o prematura finalització (Mort / Trasllat) 

```{r, fig.asp=0.4}
# Facturats:  
mostra_facturats_post3 <- mostra_facturats_post2 %>% left_join(dt_metplus,by="idp") 

# Agregar temps acumulat dins de finestra temporal per idp (entre dues dates: dtindex y datafiOT)

MAP_ggplot(dades=mostra_facturats_post3,datainicial = "dat",datafinal = "dbaixa",id="idp",add_point="datafi_seguiment",grup_color = "grup")


```


## Procesament de dades | Finestra de seguiment {.smaller}

4.Delimitar finestra de seguiment

Fins 24 mesos o prematura finalització (Mort / Trasllat) previ a 31/12/2017

```{r, fig.asp=0.4}

# Truncament en datafi_deguiment
mostra_facturats_post4<-mostra_facturats_post3 %>% truncament_farmacs(data_inferior="dtindex",data_superior="datafi_seguiment")

MAP_ggplot(mostra_facturats_post4,datainicial = "dat",datafinal = "dbaixa",id="idp",add_point="datafi_seguiment",grup_color = "grup")


```

## Resum | Dispensació {.smaller}

> Dispensació SU (n=10) per ATC

```{r, fig.asp=0.5,echo=F}

# Mostreig 
prescrits_id<-dt_prescrits %>% filter(agr=="SU") %>% mostreig_ids(id="idp",set_seed=101,n_mostra = 10)

facturats_idp<-dt_facturats %>% 
  formatar_facturats() %>% 
  semi_join(prescrits_id,by="idp") %>% 
  filter(agr=="SU") 
  
MAP_ggplot(dades=facturats_idp,datainicial = "dat",datafinal = "dbaixa",
            id="idp",grup_color = "cod")

```

## Resum | Dispensació {.smaller}

> Dispensació: Fi dispensació i eliminem solapaments i discontinuitats

```{r, fig.asp=0.5,echo=F}

facturats_idp<-facturats_idp %>% 
  formatar_factor_conversio() %>% 
  agregar_solapaments_gaps(id="idp",gap=45,datainici = "dat",datafinal = "dbaixa")
  

MAP_ggplot(dades=facturats_idp,datainicial = "dat",datafinal = "dbaixa",id="idp")



```

## Resum | Prescripció {.smaller}

> Prescripció SU (n=10) per ATC

```{r, fig2, fig.asp=0.5,echo=F}

prescrits_id<-dt_prescrits %>% 
  filter(agr=="SU") %>%
  mostreig_ids(id="idp",set_seed=101,n_mostra = 10)

MAP_ggplot(dades=prescrits_id,datainicial = "dat",datafinal = "dbaixa",
            id="idp",grup_color = "cod")

```

## Resum | Prescripció {.smaller}

> Actualització mitjaçant la dispensació disponible


```{r, fig.asp=0.5,echo=F}

# 1. Donar format a facturats + 2. factor de conversió + 3. Afegir a prescripció
prescrits_id_format<-dt_facturats %>% 
  formatar_facturats() %>% 
  formatar_factor_conversio() %>% mutate(tipus="Dispensat") %>% 
  bind_rows(mutate(dt_prescrits,tipus="Prescrit")) %>% semi_join(prescrits_id,by="idp")

MAP_ggplot(dades=prescrits_id_format,datainicial = "dat",datafinal = "dbaixa",
            id="idp",grup_linea = "tipus",grup_color = "tipus")



```


## Resum | Prescripció {.smaller}

> Eliminem solapaments i gaps

```{r, fig.asp=0.5,echo=F}

# 1. Donar format a facturats + 2. factor de conversió + 3. Afegir a prescripció 
# 4 Eliminar solapaments
prescrits_id_format<-dt_facturats %>% 
  formatar_facturats() %>% 
  formatar_factor_conversio() %>% mutate(tipus="Dispensat") %>% 
  bind_rows(mutate(dt_prescrits,tipus="Prescrit")) %>% semi_join(prescrits_id,by="idp") %>% 
  agregar_solapaments_gaps(id="idp",gap=45,datainici = "dat",datafinal = "dbaixa")

MAP_ggplot(dades=prescrits_id_format,datainicial = "dat",datafinal = "dbaixa",
            id="idp")

```

## Resum | Prescripció {.smaller}

> Trunquem a final de seguiment

```{r, fig.asp=0.5,echo=F}

# 1. Donar format a facturats + 2. factor de conversió + 3. Afegir a prescripció 
# 4 Eliminar solapaments 
# 5.Trunquem a finestra 
prescrits_id_format<-dt_facturats %>% 
  formatar_facturats() %>% 
  formatar_factor_conversio() %>% mutate(tipus="Dispensat") %>% 
  bind_rows(mutate(dt_prescrits,tipus="Prescrit")) %>% semi_join(prescrits_id,by="idp") %>% 
  agregar_solapaments_gaps(id="idp",gap=45,datainici = "dat",datafinal = "dbaixa") %>% 
  left_join(dt_metplus) %>% 
  truncament_farmacs(data_inferior = "dtindex",data_superior = "datafiOT")
  

MAP_ggplot(dades=prescrits_id_format,datainicial = "dat",datafinal = "dbaixa",
            id="idp")

```

## Mapejar registres clínics | Aplicació Shiny

> [IdMaps](https://www.shinyapps.io/admin/#/dashboard): Eina per visualitzar dades longitudinals


> Utilitats: 

- Validar i controlar processos

- Visualitzar historics (longitudinals)

- Ajudar planificar indicadors


> Parametres (SU, llavor=114, n=10)


## Anàlisis de dades

* Analisis Sota tractament (On treatment)

* Finalització de tractament dispensat (+3 mesos)

* Consequencies: 

    - Reducció de temps de seguiment 
    - Increment de missings
    - Increment del % de censura 
    
## Preguntes 




